臺灣士林地方法院刑事判決　　　　　 100年度審交訴字第57號
公　訴　人　臺灣士林地方法院檢察署檢察官
被　　　告　潘永堂
上列被告因業務過失致死案件，經檢察官提起公訴（100 年度偵
字第4451號），被告於本院準備程序中就被訴事實為有罪之陳述
，本院合議庭裁定認宜由受命法官獨任改行簡式審判程序並判決
如下：
    主  文
潘永堂犯業務過失致人於死罪，處有期徒刑拾月。
    事  實
一、潘永堂是中興大業巴士股份有限公司之司機，平時以駕駛民
    營公車為業，為從事駕駛業務之人，於民國100年3月27日18
    時10分許，駕駛車牌號碼915—AC號營業大客車（616號公車
    ），沿臺北市○○區○○路2段由北往南方向行駛，於行經
    忠誠路與德行東路交岔路口行人穿越道欲右轉時，本應注意
    汽車行經行人穿越道前，應減速慢行，遇有行人穿越時，無
    論有無交通警察指揮或號誌指示，均應暫停讓行人先行通過
    ，並應注意車前狀況，隨時採取必要之安全措施，而依當時
    天候有雨、柏油路面濕潤，惟路面無缺陷、無障礙物，日路
    燈照明正常，視距良好等狀況並無不能注意之情事，竟疏未
    注意，致潘永堂所駕駛之營業大客車右前車頭撞及沿德行東
    路由南往北方向，行走於行人穿越道之陳秋珍身體，陳秋珍
    因此倒地，潘永堂見狀立即停車查看並委請車上乘客報警到
    場處理時，當場承認為肇事人，惟陳秋珍於送醫急救後，仍
    延至100 年4 月2 日2 時5 分許，因頭部外傷併顱內出血、
    肺部挫傷、心臟衰竭及腦幹衰竭而在台北市之新光醫院死亡
    。
二、案經陳秋珍之子江豐阡訴由臺北市政府警察局士林分局報請
    臺灣士林地方法院檢察署檢察官偵查起訴。
    理  由
一、前揭犯罪事實，業據被告潘永堂於警詢、偵查中及本院準備
    程序時坦承不諱（分見偵查卷第4451號第19至22頁、第44至
    45頁，本院100 年11月9 日準備程序筆錄及公開審理筆錄）
    ，核與證人即被害人之子江豐阡於警詢中之指述情節大致相
    符（見偵查卷第4451號第16至17頁），此外，復有臺北市政
    府警察局士林分局交通分隊員警製作之道路交通事故現場圖
    、道路交通事故調查報表 (一)( 二)、談話紀錄表、補充資
    料表、行車紀錄器列印資料、肇事現場及車損照片6 張、臺
    北市交通事件裁決所100 年6 月21日北市裁鑑字第10035568
    000 號函附之100 年6 月17日臺北市車輛行車事故鑑定委員
    會鑑定意見書1 份、臺灣士林地方法院檢察署檢察官之勘（
    相）驗筆錄、相驗屍體證明書、法醫檢驗報告書、新光吳火
    獅紀念醫院乙種診斷證明書等在卷可稽（見偵查卷第4451號
    第29至30頁、第33至36 頁 、第47至49頁、第76至78頁、相
    驗卷第12頁、第36至51 頁） 。足認被告上開自白與事實相
    符，應可採信。
二、按汽車行駛時，駕駛人應注意車前狀況，並隨時採取必要之
    安全措施，道路交通安全規則第94條第3 項定有明文。汽車
    行經行人穿越道，遇有行人穿越時，無論有無交通指揮人員
    指揮或號誌指示，均應暫停讓行人先行通過。同規則103 條
    第2 項亦定有明文。被告潘永堂為領有合格駕駛執照之人，
    對於上開行車規則，應知之甚詳，並予注意，又依卷附道路
    交通事故調查報告表及現場照片所示，案發時雖為下午6 時
    10分許，天候有雨、柏油路面濕潤，惟路面無缺陷，無障礙
    物，且路燈照明正常，視距仍屬良好，並無不能注意之情事
    。被告雖以被害人陳秋珍於案發時並非行走在行人穿越道上
    而遭被告撞及云云置辯，惟查，依道路交通事故現場圖觀之
    ，被告所駕駛之公車斜跨停於系爭路口西側行人穿越道上，
    並於行人穿越道上留有約0.5 公尺之煞車痕，且參以被告於
    警詢中自稱「我右轉前先以右眼餘光看右邊的後視鏡確認後
    方無車，再看前方時就發現公車前方有一黑影，我就緊急煞
    車，但是我的車頭右前方還是閃避不及而撞擊」等語（偵查
    卷第4451號第20頁），另被告於偵查中經檢察官訊以：事故
    發生的地點是否在德行東路的行人穿越道即斑馬線上？被告
    答：是（見偵查卷第44頁）及肇事現場圖（被告所駕駛之車
    輛停置於斑馬線上）及車損照片所示，被告應係行駛至肇事
    路口甫右轉至行人穿越道時，突然發覺被害人正步行於行人
    穿越道上，未能及時煞車以致右前車頭撞擊被害人，此復有
    卷附之臺北市車輛行車事故鑑定委員會之鑑定意見，亦採相
    同見解。堪認被告駕駛車輛行經行人穿越道前，未遵循道路
    交通規則，應先停駛注意車前行人穿越道上是否尚有行人穿
    越，其有過失，至為灼然。而因被告之過失肇事，致被害人
    死亡，其過失行為與被害人死亡之結果間，具有相當因果關
    係，甚為明確。是本件事證明確，被告過失致人於死之犯行
    堪以認定，應依法論科。
三、核被告潘永堂所為，係犯刑法第276 條第2 項之業務過失致
    人於死罪。又被告駕駛汽車，行經行人穿越道不依規定讓行
    人優先通行，因而致被害人陳秋珍死亡，應依道路交通管理
    處罰條例第86條第1 項之規定加重其刑。又被告於肇事後，
    於有偵查犯罪職權之公務員發覺其犯行前，主動向到場處理
    車禍事故之員警供承為肇事者而接受裁判，有北市○○○○
    ○道路交通事故肇事人自首情形紀錄表1 份在卷可按（見偵
    查卷第4451號第27頁），應認已符合自首要件，爰依刑法第
    62條前段之規定，減輕其刑，並依法先加後減之。爰審酌被
    告於駕車時未遵守交通規則且疏於注意車前狀況，並致被害
    人死亡，惟被告犯後坦承犯行，犯後態度良好，並與其所屬
    之中興大業巴士股份有限公司積極尋求與被害人家屬達成調
    解之機會，並於數次調解過程中逐次提高賠償金額，並承諾
    另行預支喪葬費用及奠儀予被害人家屬，足見被告及其所屬
    公司之悔過誠意，然因雙方就和解金額未有共識，經多次調
    解而始終未能成立，暨被告以駕駛公車為業之生活狀況及高
    工畢業之智識程度等一切情狀，爰量處如主文所示之刑。
據上論斷，應依刑事訴訟法第273 條之1 第1 項、第299 條第1
項前段，道路交通管理處罰條例第86條第1 項，刑法第276 條第
2 項、第62條前段，刑法施行法第1 條之1 第1 項、第2 項前段
，判決如主文。
本案經檢察官李政達到庭執行職務。
中    華    民    國    100   年    11    月    23    日
                  刑事第一庭法  官  林秀鳳
以上正本與原本無異。
如不服本判決應於收受判決後10日內向本院提出上訴書狀，並應
敘述具體理由；其未敘述上訴理由者，應於上訴期間屆滿後20日
內向本院補提理由書（均須按他造當事人之人數附繕本）「切勿
逕送上級法院」。
                            書記官  張竣閔
中    華    民    國   100    年    11    月    25    日
附錄本件論罪科刑依據法條全文：
中華民國刑法第276條第2項
從事業務之人，因業務上之過失犯前項之罪者，處 5 年以下有期
徒刑或拘役，得併科3 千元以下罰金。